【裁判字號】    99,監宣,36
【裁判日期】    990531
【裁判案由】    監護宣告
【裁判全文】
臺灣屏東地方法院民事裁定              99年度監宣字第36號
聲  請  人  乙○○
相  對  人  丁○○
上列聲請人聲請監護宣告事件，本院裁定如下：
    主  文
宣告丁○○（男、民國○○年○ 月○○日生、身分證統一編號：Ｚ000
000000號）為受監護宣告人。
選定乙○○（女、民國○○年○ 月○ 日生、身分證統一編號：Ｚ000
000000號）為受監護宣告之人丁○○之監護人。
指定丙○○（男、民國○○年○ 月○○日生、身分證統一編號：Ｚ000
000000號）為會同開具財產清冊之人。
聲請費用新臺幣壹仟元由受監護宣告之人負擔。
    理  由
一、聲請意旨略以：聲請人乙○○之胞弟即相對人丁○○（男，
    民國○○年○ 月○○日生，身分證統一編號：Ｚ000000000號，住
    屏東縣車城鄉○○村○○路189 號）因高血壓性左側顱內出
    血術後病症，雖經延醫診治，惟均無起色，已至不能處理自
    己事務之程度，為此依民法第14條之規定，聲請宣告相對人
    為受監護宣告人等語。
二、聲請人主張上開各情，業據其提出戶籍謄本、戶籍登記簿、
    財團法人屏東基督教醫院診斷證明書等件為證，並經本院前
    往屏東基督教醫院，於鑑定人甲○○○○前點呼相對人，並
    詢問其姓名、年籍等問題，其無反應。本院另就相對人之精
    神及心智狀況訊問鑑定人，經鑑定人鑑定結果，認相對人於
    98年5 月10日因突發性意識變化急診入院，經由臨床及電腦
    斷層影像診斷為自發性右側顱內基底核大量出血，經多次開
    刀手術救治，個案目前腦功能狀態嚴重受損，語言理解、表
    達以及肢體自我操控均嚴重失能，基本生活完全需由他人協
    助。生理功能檢查方面，個案平躺病床無法翻身，兩眼皮可
    自行張開，然無法追瞄旁人，左側肢體僅稍微可移動，惟無
    目的且無法依指示動作。精神狀態檢查方面，個案意識不清
    ，對於呼喚其姓名無反應，左側肢體有自發性活動，但無法
    依指示或主觀意識之手勢表達，目前昏迷指數為E3VtM2，呈
    現植物人狀態。綜上所述，個案因腦傷嚴重受損，雖生命徵
    象穩定，然其精神狀態已達心神喪失，未來恢復之可能性極
    低等情，有本院99年5 月4 日訊問筆錄、財團法人屏東基督
    教醫院99年5 月14日（99）屏基醫外字第9905010 號函附之
    精神鑑定報告書1 份在卷可憑。本院綜合上開勘驗結果及鑑
    定人之意見，認相對人確因精神障礙，致不能為意思表示或
    受意思表示之程度，故聲請人聲請對相對人為監護之宣告為
    有理由，應予准許。
三、按受監護宣告之人應置監護人；法院為監護之宣告時，應依
    職權就配偶、四親等內之親屬、最近一年有同居事實之其他
    親屬、主管機關、社會福利機構或其他適當之人選定一人或
    數人為監護人，並同時指定會同開具財產清冊之人；法院選
    定監護人時，應依受監護宣告之人之最佳利益，優先考量受
    監護宣告之人之意見，審酌一切情狀，並注意下列事項：一
    、受監護宣告之人之身心狀態與生活及財產狀況。二、受監
    護宣告之人與其配偶、子女或其他共同生活之人間之情感狀
    況。三、監護人之職業、經歷、意見及其與受監護宣告之人
    之利害關係。四、法人為監護人時，其事業之種類與內容，
    法人及其代表人與受監護宣告之人之利害關係，修正後之民
    法第1110條、第1111條第1 項、第1111條之1 定有明文。
四、查相對人自罹病後均係由聲請人乙○○協助照顧及處理相關
    事宜，此據聲請人乙○○於勘驗時陳述明確，並據證人丙○○證述屬實，本院審酌聲請人乙○○為相對人之胞姐，長期
    協助照護相對人，相對人之最近親屬即父母董石松、董王春
    仔及兄弟姊妹丙○○、董端麗、董芬陽均表示同意由聲請人
    擔任相對人之監護人，是由聲請人負責護養及照顧相對人並
    管理其財產，應能符合相對人之最佳利益，爰選定聲請人為
    監護人。另依上開規定，法院於選定監護人時，應同時指定
    會同開具遺產清冊之人，及依民法第1113條準用同法第1099
    條之規定，監護開始時，監護人對於受監護人之財產，應依
    規定會同遺囑指定、當地直轄市、縣（市）政府指派或法院
    指定之人，於二個月內開具財產清冊，並陳報法院。為使聲
    請人得於期限內開具遺產清冊並陳報法院，並衡酌丙○○係
    相對人之胞弟，平日雖未同住，但自幼均有往來，對於相對
    人事務亦有所知悉，丙○○復表示願意擔任會同開清冊之人
    等情（見同上勘驗筆錄），爰併指定丙○○為會同開具遺產
    清冊之人。
五、依民事訴訟法第608 條第1 項、非訟事件法第24條第1 項，
    裁定如主文。
中    華    民    國    99    年    5     月    31    日
                        家事庭法  官  林雅莉
正本係照原本作成。
如不服本裁定關於選定監護人及指定會同開具財產清冊之人等部
分，應於送達後10日內向本院提出抗告狀，並繳納抗告費新臺幣
1,000元；其餘關於宣告監護之部分，不得抗告。
中    華    民    國    99    年    6     月    1     日
                              書記官  胡世瑩

司法院資訊處製作；財團法人民間司法改革基金會備份。
